【裁判字號】    99,判,31
【裁判日期】    990121
【裁判案由】    有關稅捐事務
【裁判全文】
最  高  行  政  法  院  判  決
                                        99年度判字第31號
上  訴  人  甲○○○○○○○○
訴訟代理人  林昇平
被 上訴 人  財政部臺灣省中區國稅局
代  表  人  乙○○
上列當事人間有關稅捐事務事件，上訴人對於中華民國97年4月
9日臺中高等行政法院96年度訴更一字第26號判決，提起上訴，
本院判決如下：
    主  文
上訴駁回。
上訴審訴訟費用由上訴人負擔。
    理  由
一、財政部臺北市國稅局（下稱北市國稅局）依檢舉查獲上訴人
    與香港商捷時海外貿易有限公司臺灣分公司（下稱捷時公司
    ），訂定合作契約，於民國89年5月至91年12月止，收取租
    金（該局認係佣金）新臺幣（下同）7,320,938元，涉嫌未
    依規定給予他人憑證，乃取具相關資料，移由被上訴人審理
    結果，依稅捐稽徵法第44條規定，按查明認定之總額處5%罰
    鍰計366,046元。上訴人不服，循序提起行政訴訟，為原審
    法院判決駁回，提起上訴，經本院96年度判字第1589號判決
    將原判決廢棄，原審更為審理後仍判決駁回，上訴人不服，
    遂提起本件上訴。
二、上訴人起訴主張：原處分之製作僅根據第三人香港商捷時海
    外貿易有限公司臺灣分公司（下稱捷時公司）提供之資料，
    未經比對、查證，且對於上訴人是否有系爭佣金之收入未予
    調查，顯違憲法第19條所規定之租稅法定主義及程序正義。
    又對於該佣金之計算基礎及佣金收入7,320,938元如何計算
    ，於更審準備程序仍隻字未提。而行政訴訟程序中，人民並
    不因爭點主義之作為或不作為，而必然負擔憲法第19條之納
    稅義務。況本件已逾稅捐稽徵法第21條第1項所定核課期間5
    年，依同法第21條第2項不得再行核課。至被上訴人以推估
    方式認「上訴人有佣金收入7,320,938元」之原處分，與上
    訴人依系爭合作店合約書及系爭期間之營業稅401表計算之
    租金收入並不相同，被上訴人未敘明該不相同之理由並為法
    理論述，實已自認「上訴人有佣金收入7,320,938元」並不
    存在等語，求為判決訴願決定、復查決定及原處分均撤銷。
三、被上訴人則以：本件上訴人係提供店面及統一發票供捷時公
    司使用，再由捷時公司每月按營業額之比例計算酬勞支付予
    上訴人，作為使用系爭店面及統一發票之對價，其性質應屬
    勞務合約，被上訴人查明認定總額7,320,938元為佣金收入
    ，並無違誤。而上訴人申報之進項金額除取自捷時公司開立
    之統一發票外，尚包括其他營利事業所開立，且取自捷時公
    司開立之統一發票金額係當月銷售額減除上訴人應取得之報
    酬後之淨額，因此以上訴人系爭期間之營業稅401表銷項銷
    售額與進項金額之差額671,155元為佣金收入數額之主張並
    不正確。又被上訴人係根據捷時公司提供之合作店營業額、
    合作店抽成表，再比對專案申請調檔統一發票查核清單、合
    約書約定抽成率20%計算而得之金額相當，其認定該佣金收
    入總額7,320,938元自屬有據，且非推估而得。況不論係認
    定為佣金收入或租金收入，上訴人均應給與捷時公司憑證，
    其應給與而未給與，顯違反稅捐稽徵機關管理營利事業會計
    帳簿憑證辦法第21條規定等語，資為抗辯，求為判決上訴人
    之訴駁回。
四、原審斟酌全辯論意旨及調查證據之結果，以：(一)上訴人與
    捷時公司先後於89年6月22日及91年5月27日簽訂「合作店合
    約書」，其約定意旨大致如下：(1)捷時公司於上訴人提供之
    地點即彰化市○○路76號商店，經營「GIORDANO」服飾專賣
    店。(2)捷時公司須提供銷售人員（含薪資）。POS收銀
    機。店舖設計（含裝潢及日後維修）。道具（模特兒、
    貨品陳列架層板、幻燈片、保全設備）。GIORDANO系統商
    品。音響。(3)捷時公司負擔所有宣傳媒體之責任及廣告費
    用。(4)店內之經營管理由捷時公司全權負責；上訴人不得干
    涉。(5)上訴人之利潤為店內每月營業額之20%。(6)上訴人提
    供電話線路乙組過戶供捷時公司使用及冷氣主機設備，電力
    之動力設備。(7)上訴人應提供合法之營業發票於店內營業使
    用等情。依其內容所示，上訴人與捷時公司之合作經營銷售
    模式，係由上訴人提供店面、電話線路及營業發票供捷時公
    司使用，而捷時公司則負責店面之貨品、人員及店內之經營
    管理，故上訴人並無人事、經營及管理之權限。至於利潤之
    分配，則由捷時公司每月按其營業額之20%計算給付上訴人
    ，作為其應取得之報酬。職是，捷時公司在上訴人所提供之
    店面經營服飾店，其所販賣之商品，係由捷時公司自進自銷
    ，並非由捷時公司將GIORDANO商品銷售給上訴人後，再由上
    訴人銷售給消費者，上訴人與捷時公司間並非進貨銷售之買
    賣關係。(二)上訴人於復查及訴願程序及原審94年度訴字第
    578號訴訟程序中，對於其與香港商捷時公司合作經營後，
    取得該公司給付之營業收入之20%計7,320,938元，未經開立
    發票予該公司等情，並未爭執，迄本院訴訟中始質疑該金額
    之計算基礎。被上訴人就該7,320,938元之計算，則係依據
    捷時公司提供之合作店營收情形表，再比對專案申請調檔統
    一發票查核清單及合約書約定抽成率20%計算而作成之核定
    ，此與北市國稅局97年1月3日財北國稅審三字第0960117545
    號函所附該國稅局之稽查報告所載亦相吻合，自堪憑認。嗣
    被上訴人所屬彰化縣分局以該局93年1月8日中區國稅彰縣三
    字第0930000074號函請上訴人提示88年度至92年度帳簿憑證
    供核，未據上訴人提示，卻於同年2月11日收到捷時公司函
    文表示希暫緩查核上訴人開立發票事宜。被上訴人乃按上開
    北市國稅局函文所附資料，查核認定上訴人取得抽佣收入計
    7,320,938元，其計算式詳如原審94年度訴字第578號卷第11
    5頁「上華服飾佣金收入統計表」所示，經核該統計表所載
    上訴人89、90、91年度各月份取得之收入金額，與上開合作
    店營收情形表所載上訴人之抽成金額相符，又各該月金額合
    計7,686,985元為含稅金額，其未稅金額為7,320,938元，亦
    經被上訴人於上開表格末行載明其計算式為：「7,686,985
    （1＋5%）＝7,320,938」。而依臺北市國稅局上開函附稽查
    報告可知，捷時公司開立予上訴人之統一發票金額，係當月
    銷售額減除上訴人應取得之報酬後之淨額，亦無疑義。本件
    就專案申請調檔統一發票查核清單中捷時公司開立統一發票
    給上訴人之金額，反推計算上訴人抽成金額，其結果亦相符
    合，上訴人認被上訴人未經調查即為推計課稅，原處分違背
    程序正義云云，核屬誤解，不足採取。(三)系爭「租金收入
    」即上訴人抽成金額，被上訴人始終主張其未稅金額為7,32
    0,938元，其計算式亦如前述。至被上訴人97年2月14日答辯
    狀所載明：「依專案申請調檔統一發票查核清單查得上訴人
    89年、90年及91年取自捷時公司之進項憑證分別為8,047,98
    0元、11,449,066元及11,250,856元，此金額與捷時公司提
    供之合作店營業額89年8,047,980元、90年11,676,387元（
    應屬誤植，正確金額應為11,449,066元，有專案申請調檔統
    一發票查核清單佐證）及91年11,250,856元相符。」等文字
    ，與被上訴人認定上訴人取得抽佣收入7,320,938元之計算
    式無關，不影響原處分認定上訴人未依規定給予他人憑證之
    金額。僅係被上訴人核算捷時公司之專案申請調檔統一發票
    查核清單中捷時公司開立予上訴人之發票金額，再與捷時公
    司提供之「合作店營收情形表」上「合作店營業額」各年度
    合計金額比對結果，發現該表所載90年度11、12月之「合作
    店營業額」922,985元、1,480,923元（合計2,403,908元）
    ，與該兩個月所開立之發票合計金額2,176,587元不符相差
    227,321元，致發現該表「合作店營業額」欄所載91年度捷
    時公司對上訴人之「營業額」（即「當月銷售額」減去「租
    金〈包底抽成金額〉」）11,676,387元應屬誤植，併予指明
    其正確金額應為11,449,066元，核與本件認定上訴人取得抽
    佣收入無關。(四)前揭合作店合約係契約當事人所創設之特
    定經濟事實，並非民法之典型契約，自難完全符合典型契約
    之定義，純就營業稅法而言，僅須區別銷售貨物與銷售勞務
    ，並無區別上訴人之收入係佣金收入或租金收入之必要。依
    該合作店合約觀之，並非上訴人買進GIORDANO商品後再銷售
    給消費者，上訴人與捷時公司間並非進貨銷售之買賣關係，
    事實上上訴人提供商店場地、統一發票、電信、水電及冷氣
    設備，取得報酬，係屬提供貨物與他人使用而取得代價，依
    行為時營業稅法第3條第2項規定，為銷售勞務，應依同法第
    32條第1項前段規定，開立統一發票交付買受人。原處分違
    章事實欄載明上訴人取得佣金收入未給予他人憑證，復查決
    定記載上訴人依抽佣關係收取佣金，未依規定開立統一發票
    ，均足以表彰上訴人與捷時公司間特定之經濟事實。從而，
    上訴人為營業稅法第3條第2項前段、第2條第1款之銷售勞務
    之營業人，自89年5月起至91年12月31日止，提供銷售場地
    及發票予捷時公司銷售貨物，收取報酬7,320,938元（不含
    稅），未依規定給與他人憑證，違反同法第32條第1項之規
    定，被上訴人依稅捐稽徵法第44條之規定，按查明認定總額
    7,320,938元處百分之五罰鍰366,046元，經核並無違誤，復
    查決定及訴願決定遞予維持，亦無不合，因將原決定及原處
    分均予維持，駁回上訴人之訴。
五、本院查：原判決經核認事用法並無不合，茲就上訴意旨，再
    論斷如下：
(一)按「營利事業依法規定應給與他人憑證而未給與，應自他人
    取得憑證而未取得，或應保存憑證而未保存者，應就其未給
    與憑證、未取得憑證或未保存憑證，經查明認定之總額，處
    5%罰鍰。」「提供勞務予他人，或提供貨物與他人使用、收
    益，以取得代價者，為銷售勞務。」「營業人銷售貨物或勞
    務，應依本法營業人開立銷售憑證時限表規定之時限，開立
    統一發票交付買受人。」分別為稅捐稽徵法第44條、行為時
    營業稅法第3條第2項前段及第32條第1項前段所明定。
(二)次按「對外營業事項之發生，營利事業應於發生時自他人取
    得原始憑證，如進貨發票，或給與他人原始憑證，如銷貨發
    票。給與他人之憑證，應依次編號並自留存根或副本。前項
    所稱營業事項包括營利事業之貨物、資產、勞務等交易事項
    。」為稅捐稽徵機關管理營利事業會計帳簿憑證辦法第21條
    第1項、第2項所明定。是營業人有交易之事實，即須依規定
    取得實際交易對象開立之進貨憑證，或給與對方銷貨憑證，
    若未取得或給與憑證，即屬違章行為，應受處罰。本件上訴
    人與捷時公司間所簽訂者，雖名為「合作契約書」，然依其
    約定，其實為將店面，連同店內裝潢及水電等生財器具提供
    給捷時公司使用，經營GIORDANO服飾專賣店；該店面所販售
    之商品並非由捷時公司銷售給上訴人，再由上訴人銷售給消
    費者；且亦無由捷時公司為商品銷售價格及銷售方式之授權
    ，故其實為由捷時公司按實際銷售額之一定比例計算金額於
    上訴人，作為使用該店面對價之合作契約，並非關於服飾等
    商品之買賣契約或經營服飾店之合夥契約，亦與一般加盟店
    或受託代銷之型態有別；又店內之經營管理係由捷時公司全
    權負責，上訴人不得干涉，是上訴人縱有裝修電機、燈光、
    電動門維修、稅務申報之事實，仍僅為提高營業店面使用價
    值之輔助行為，無涉及店內主要經營行為；再者，營業收入
    既係由捷時公司向消費者直接收取，商品亦係由捷時公司之
    銷售人員交付予消費者，上訴人實無任何進、銷行為，是上
    訴人向捷時公司收取上開價金應屬租金之性質（原處分、訴
    願決定認係佣金，惟應按所查明未依規定開立憑證總額處5%
    罰鍰之結果，則無不同，仍應予維持）等情，已經原審依調
    查證據之結果，詳述其得心證之理由，核無上訴人所指判決
    不備理由、理由矛盾或違背經驗法則情事，且本件罰鍰依稅
    捐稽徵法第44條明定係處以「查明認定之總額5%」，而未授
    予執法者裁量之權限，故原審維持被上訴人按所查明上訴人
    未依規定開立憑證總額5%罰鍰計366,046元，並無不合，依
    上開所述，自屬於法有據，並無違誤等情，亦據原審論述綦
    詳，上訴意旨再就原審判決已詳為論述之事項，指摘原判決
    違法，並求予廢棄，難認有理由，應予駁回。
六、據上論結，本件上訴為無理由。依行政訴訟法第255條第1項
    、第98條第1項前段，判決如主文。
中    華    民    國    99    年    1     月    21    日
                    最高行政法院第五庭
                        審判長法官  鄭  忠  仁
                              法官  張  瓊  文
                              法官  黃  秋  鴻
                              法官  吳  東  都
                              法官  陳  金  圍
以  上  正  本  證  明  與  原  本  無  異
中    華    民    國    99    年    1     月    22    日
                              書記官  彭  秀  玲


司法院資訊處製作；財團法人民間司法改革基金會備份。
